【裁判字號】    95,訴緝,239
【裁判日期】    951218
【裁判案由】    偽造文書
【裁判全文】
臺灣板橋地方法院刑事判決             95年度訴緝字第239號
公  訴  人  臺灣板橋地方法院檢察署檢察官
被      告  乙○○
                （現另案於臺灣臺北看守所附設勒戒處所執行
選任辯護人  陳慶瑞律師
上列被告因偽造文書案件，經檢察官提起公訴（94年度偵字第10
821 號），及移送併案審理（臺灣桃園地方法院檢察署95年度偵
字第13126 號），本院裁定由受命法官獨任依簡式審判程序審理
並判決如下：
    主  文
乙○○行使偽造私文書，足以生損害於公眾及他人，處有期徒刑
伍月，如易科罰金以（銀元）佰元折算壹日。
如附表一至三所示偽造之署押均沒收。
    事  實
一、乙○○於民國94年1 月間某日，在臺北縣新莊市○○○路某
    處，見甲○○所有之重型機車駕駛執照一枚遺留該處，係屬
    於他人所有之遺失物，竟意圖為自己不法之所有，將該駕駛
    執照侵占入己（涉嫌侵占遺失物部分，已罹於時效，且未據
    起訴），為掩飾己身身分以逃避刑責，竟基於偽造署押之概
    括犯意，及行使偽造私文書之犯意，先後於94年6 月18日17
    時10分許在桃園縣龜山鄉○○○街60號友人住處，經警查獲
    涉犯違反毒品危害防制條例案件時（所涉施用毒品部分，業
    經檢察官另案聲請裁定送觀察勒戒中），乙○○即持上開駕
    駛執照並冒用「甲○○」名義接受警方詢問，並於附表一所
    列時、地及文件上偽造「甲○○」之署名及捺按指印（數目
    詳如附表一所示），足生損害於偵查機關辦理刑事案件之正
    確性及甲○○。
二、乙○○於94年6 月25日下午4 時許及同日下午6 時許，因涉
    犯毒品危害防制條例罪嫌，在台北縣板橋市○○路91之1 號
    冠軍大飯店第603 室內為警查獲後，為掩飾身分以逃避刑責
    ，又承前偽造署押及偽造文書之概括犯意，於同日晚上10時
    45分在台北縣政府警察局刑警隊，冒用「甲○○」名義應訊
    ，並於附表二編號1 至6 所示文件上接續偽造甲○○之署名
    及捺按指印；其中於附表二編號2 、5 所示之「自願搜索同
    意書」、「臺北縣政府警察局刑事警察隊94.06.25逮捕通知
    書」上之「受搜索人欄」及「被通知人姓名欄」偽造「甲○
    ○」之署名及指印各一枚，表示同意搜索及收受該等通知之
    意，而偽造該等私文書後，持以交付員警收執存卷而行使之
    ，足以生損害於甲○○及司法機關對犯罪偵查之正確性。嗣
    於翌日（同年月26日）上午11時19分移送臺灣板橋地方法院
    檢察署檢察官偵訊時，仍承上開同一犯意而接續在附表二編
    號7 所示訊問筆錄上偽造甲○○之署名，足以生損害於甲○
    ○及偵查犯罪之正確性（以上偽造之署押數目詳如附表二所
    載）。嗣經臺灣板橋地方法院檢察署檢察官於同年7 月13日
    及同年8 月1 日，傳訊真實之甲○○到案說明，發覺有異而
    採集指紋送驗後，始查悉上情。
三、乙○○又於95年6 月1 日21時30分許，在桃園縣龜山鄉○○
    路195號之「碧雲天汽車旅館」第215室經警查獲涉犯違反毒
    品危害防制條例案件時，復即持上開所侵占之甲○○駕駛執
    照，冒用「甲○○」名義接受警員詢問，並承前犯意，於附
    表三所列時、地及文件上偽造「甲○○」之署名及捺按指印
    （數目詳如附表三所示），足生損害於偵查機關辦理刑事案
    件之正確性及甲○○。嗣於95年6 月2 日16時30分許乙○○
    接受警方詢問時，經警發覺有異，始再行查獲。
四、案經臺灣板橋地方法院檢察署檢察官自動偵查起訴；暨桃園
    縣政府警察局龜山分局報由臺灣桃園地方法院檢察署檢察官
    偵查後移送本院併案審理。
    理  由
甲、程序方面：
    本件被告所犯者非為死刑、無期徒刑、最輕本刑為3 年以上
    有期徒刑之罪或高等法院管轄第一審案件，其於本院準備程
    序中，先就被訴事實為有罪之陳述，經本院受命法官告知其
    簡式審判程序之旨，並聽取公訴人、被告之意見後，經本院
    合議庭於95年11月30日依刑事訴訟法第273 條之1 第1 項之
    規定，裁定由受命法官依簡式審判程序進行審理。則依刑事
    訴訟法第273 條之2 規定，關於本案證據之調查，不受第15
    9 條第1 項、第161 條之2 、第161 條之3 、第163 條之1
    及第164 條至第170 條規定之限制，合先敘明。
乙、實體方面：
一、上揭犯罪事實，業據被告乙○○於本院準備程序及審理中自
    白不諱（詳本院卷第57頁、第63頁），並有其上有被告所偽
    造「甲○○」署名及按捺指印之如附表一至三所示之文件附
    卷可稽（各該文件所在卷頁詳如附表一至三所載）。並有內
    政部警政署刑事警察局94年9 月7 日刑紋字第094134971 號
    鑑驗書及內政部警政署刑事警察局95年6 月3 日刑紋字第
    0950 028936 號函各乙份在卷足佐（附於臺灣板橋地方法院
    檢察署94年度毒偵字第3569號第46頁至第51頁、臺灣桃園地
    方法院檢察署94年度偵字第13126 號偵查卷第30至33頁）。
    被告之自白與事實相符，應足採信。本件事證明確，被告犯
    行堪以認定。
二、有關刑法新舊法適用方面：
    按被告行為後，刑法及刑法施行法業於94年2 月2 日經總統
    修正公布，並於95年7 月1 日施行，參酌最高法院95年5 月
    23日刑事庭第8 次會議決議意旨，新刑法第2 條第1 項之規
    定，係規範行為後法律變更所生新舊法律比較適用之準據法
    ，於新刑法施行後，應適用新刑法第2 條第1 項之規定，為
    「從舊從輕」之比較。另於比較時應就罪刑有關之共犯、未
    遂犯、想像競合犯、牽連犯、連續犯、結合犯，以及累犯加
    重、自首減輕暨其他法定加減原因（如身分加減）與加減例
    等一切情形，本於統一性及整體性原則，綜其全部罪刑之結
    果而為比較。準此而論，本案涉及法律變更之部分如下：(1)
    修正後刑法第33條第5 款規定：「罰金：新臺幣1 千元以上
    ，以百元計算之。」，而施行法第1 條之1 第1 項規定「中
    華民國94年1 月7 日刑法修正施行後，刑法分則編所定罰金
    之貨幣單位折算為新台幣。」第2 項規定「94年1 月7 日刑
    法修正時，刑法分則編未修正之條文定有罰金者，自94年1
    月7 日刑法修正施行後，就其所定數額提高為30倍。但72年
    6 月26日至94年1 月7 日新增或修正之條文，就其所定數額
    提高為3 倍」，是被告行為後，刑法分則編定有罰金刑者，
    未較有利於被告。(2)刑法第56條連續犯之規定，新刑法業已
    刪除，此刪除雖非犯罪構成要件之變更，但顯已影響行為人
    刑罰之法律效果，自屬法律有變更，比較新、舊法結果，以
    行為時法律即舊法論以連續犯較有利於被告。綜上，參酌上
    揭最高法院刑事庭會議決議意旨，本件涉及上開法律變更部
    分，本院綜合本件全部罪刑比較之結果，認以舊刑法較有利
    於被告，故就上開涉及法律變更部分應一體適用舊刑法，合
    先敘明。
三、論罪之理由：
(一)有關本案如附表一至三所示文件性質之說明：
  (1)按人民被逮捕拘禁時，執行機關應即將逮捕拘禁之原因，以
    書面告知本人及其本人指定之親友，提審法第二條第一項定
    有明文，而如附表二編號2 所示自願搜索同意書，係被搜索
    人所簽名表示同意搜索之意之文書，自屬私文書。至附表編
    號5 所示之「臺北縣政府警察局刑事警察隊94.06.25逮捕通
    知書」，從其形式上觀察，足以表示簽名人已知悉其受逮捕
    之原因及要否通知親友之意旨，並足為簽名人出具收受該逮
    捕通知之證明（最高法院93年度台上字第1187號、93年度台
    上字第1454號、90年度台上字第6057號判決參照），是此項
    經被逮捕人簽名而造具之逮捕通知，乃具文書之外觀，承載
    一定之意思表示（尤以第二份通知被逮捕人之親友，乃表示
    要否通知親友及通知何人），並足為簽名人表示意思之證明
    （在逮捕通知書上簽名是屬收受該通知之証明），自具有私
    文書之性質。
  (2)至司法警察（官）及檢察官於詢問犯罪嫌疑人時所製作之詢
    問筆錄或偵訊筆錄，係記載對於犯罪嫌疑人之詢問及其陳述
    ，其內容當然含有受詢問人之意思表示，因該筆錄為公務員
    職務上所製作之文書，故為公文書之一種。受詢問人雖亦在
    筆錄之末簽名、蓋章或按指印，以擔保該筆錄之憑信性，但
    不能因此即認為該筆錄係受詢問人所製作，而變更其公文書
    之性質。
  (3)司法警察（官）提供犯罪嫌疑人簽具之權利告知書，乃警方
    依據刑事訴訟法第95條、第100 條之2 、第100 條之3 規定
    ，以一問一答之方式，踐行告知：一得保持緘默，無須違背
    自己之意思而為陳述，二得選任辯護人，三得請求調查有利
    之證據，及詢問犯罪嫌疑人是否同意於夜間接受訊問。犯罪
    嫌疑人答稱願意。該等權利告知書記載之方式，與同一時間
    製作之「偵訊筆錄」相同，僅重複踐行告知之程序而已；且
    犯罪嫌疑人僅在該權利告知書之「受訊問人」欄下偽簽姓名
    ，並未表示另外製作何種文書（與在舉發交通違規通知單上
    「收受通知聯者簽章」欄內偽簽姓名，具有收據之性質，迥
    然不同），故該權利告知書實質上與詢問筆錄無異，仍屬公
    務員職務上所製作之公文書，非犯罪嫌疑人所製作之私文書
    ，自應論以偽造署押罪（最高法院91年度臺非字第294 號判
    決意旨參照）。
(二)又犯罪嫌疑人冒名應訊並偽造署押，雖先後在警詢及偵查筆
    錄均有偽造行為，惟其仍屬單一犯意接續多次行為，侵害一
    個法益，應為接續犯，顯屬單純一罪，而非連續犯（最高法
    院84年度臺非字第10號刑事判決參照）。
(三)被告於附表二編號2 、5 所示之「自願搜索同意書」、「臺
    北縣政府警察局刑事警察隊94.06.25逮捕通知書」上之「受
    搜索人欄」及「被通知人姓名欄」偽造「甲○○」之署名及
    指印各一枚，表示同意搜索及收受該等通知之意，而偽造該
    等私文書後，持以交付員警收執存卷而行使之，核其所為係
    犯刑法第216條、第210條之行使偽造私文書罪。被告同時行
    使二份偽造私文書之行為，被害法益同一，應屬單純一罪。
    且其偽造私文書之低度行為，為其高度之行使行為所吸收，
    不另論罪。
(四)又被告冒用「甲○○」之名義應訊，在如附表一、三及附表
    二編號1 、3 、4 、6 、7 所示之文書上偽簽「甲○○」署
    名及按捺指印、掌紋，所為固構成刑法第217 條偽造署押罪
    ；並因被告於各次遭逮捕後，為避免員警發現其真實身分，
    於各次遭逮捕後數次偽造署押之各時間密接，顯均基於單一
    決意為之，各屬接續犯。至先後三次遭逮捕後，各偽造署押
    之犯行，時間密切，所犯為構成要件相同之罪，顯基於概括
    犯意為之，固應依修正前刑法第56條連續犯之規定，論以一
    罪。惟被告基於單一決意，於附表一至三所示各文書內之偽
    造署押，均屬上開偽造私文書之階段行為，亦不另論罪（起
    訴意旨贅載刑法第217 條，並誤認被告在如附表二編號4 、
    7 所示之文書偽造署押，亦屬偽造私文書，尚有未洽，應予
    以更正）。再公訴意旨雖未敘及被告於如附表一、附表三所
    示文書及附表二編號3 所示扣押筆錄及編號6 所示指紋卡上
    偽造「甲○○」簽名、指印，並亦漏未論及被告偽造附表編
    號2 所示之私文書犯行，然上開事實與被告偽造署押、偽造
    私文書等犯行各有接續犯、吸收犯之實質上一罪關係，應為
    起訴效力之所及，本院自得併予審究，附予敘明。
四、科刑沒收之理由：
(一)爰審酌被告因毒品案件屢遭警查獲，為免刑責，竟冒用「甲
    ○○」名義應訊，既增加司法機關偵查犯罪之困難，並使他
    人有受追訴之虞，惡性非輕，惟姑念其坦承犯行，尚有悔意
    ，態度尚稱良好等一切情狀，量處如主文所示之刑；又修正
    後刑法第41條第1 項規定，易科罰金以新台幣1 千元、2 千
    元、3 千元折算1 日，經比較修正前之刑法第41條第1 項及
    修正前罰金罰鍰提高標準條例第2 條規定（按罰金罰鍰提高
    標準條例第2 條業於95年4 月28日修正公布刪除，並自同年
    7 月1 日施行），以修正前刑法第41條第1 項及修正前罰金
    罰鍰提高標準條例第2 條規定較有利於被告，是併依修正前
    之刑法第41條第1 項及修正前罰金罰鍰提高標準條例第2條
    規定，定被告如易科罰金之折算標準。
(二)如附表一至三所示偽造之署押，應依刑法第219 條規定宣告
    沒收。
據上論斷，應依刑事訴訟法273 條之1 第1 項、第299 條第1 項
前段，刑法2 條第1 項、第216 條、第210 條、第219 條、修正
前刑法第41條第1 項、罰金罰鍰提高標準條例第1 條、修正前同
條例第2 條，判決如主文。
本案經檢察官彭聖斐到庭執行職務。
中    華    民    國    95    年    12    月    18     日
                    刑事第六庭法  官  許仕楓
附表一
┌──┬──────────┬──────┬──────┐
│編號│文件名稱            │卷頁        │ 偽造之署押 │
│    │                    │            │ 及數量     │
├──┼──────────┼──────┼──────┤
│一  │桃園縣政府警察局龜山│臺灣桃園林地│「甲○○」署│
│    │分局警備隊94.06.18警│方法院檢察署│名2枚。     │
│    │詢筆錄              │移送併辦之95│「遭瓊方」指│
│    │                    │年度偵字第13│印2枚       │
│    │                    │126號偵查卷 │            │
│    │                    │第26頁      │            │
│    │                    │            │            │
├──┼──────────┼──────┼──────┤
│二  │桃園縣政府警察局龜山│同上卷第27至│「甲○○」署│
│    │分局警備隊94.06.19警│29頁        │名2枚。     │
│    │詢筆錄              │            │「甲○○」指│
│    │                    │            │印6枚。     │
└──┴──────────┴──────┴──────┘
 附表二
┌──┬──────────┬──────┬──────┐
│編號│文件名稱            │卷頁        │ 偽造之署押 │
│    │                    │            │ 及數量     │
├──┼──────────┼──────┼──────┤
│一  │臺北縣政府警察局94. │臺灣板橋地方│「甲○○」署│
│    │06.25警詢筆錄。     │法院檢察署94│名3枚。     │
│    │                    │年度毒偵字第│「遭瓊方」指│
│    │                    │3569號偵查卷│印8枚       │
│    │                    │第7至9頁    │            │
├──┼──────────┼──────┼──────┤
│二  │94.06.25自願搜索同意│同上偵查卷第│「甲○○」署│
│    │書（起訴書漏未論及）│10頁        │名1枚。     │
│    │。                  │            │「甲○○」指│
│    │                    │            │印1枚。     │
├──┼──────────┼──────┼──────┤
│三  │臺北縣政府警察局刑事│同上偵查卷第│「甲○○」署│
│    │警察隊95.06.25扣押筆│13頁、第14頁│名3枚。     │
│    │錄（起訴書漏未論及）│            │「甲○○」指│
│    │及扣押物品目錄表。  │            │印3枚。     │
├──┼──────────┼──────┼──────┤
│四  │臺北縣政府警察局刑事│同上偵查卷第│「甲○○」署│
│    │警察隊94.06.25權利告│19頁。      │名1枚。     │
│    │知事項書。          │            │「甲○○」指│
│    │                    │            │印1枚。     │
├──┼──────────┼──────┼──────┤
│五  │臺北縣政府警察局刑事│同上偵查卷第│「甲○○」署│
│    │警察隊94.06.25逮捕通│20頁        │名2枚。     │
│    │知書。              │            │「甲○○」指│
│    │                    │            │印2枚。     │
├──┼──────────┼──────┼──────┤
│六  │冒「甲○○」名義所按│同上偵查卷第│「甲○○」指│
│    │捺之指紋卡片（起訴書│22頁        │印20枚。    │
│    │漏未論及）。        │            │            │
├──┼──────────┼──────┼──────┤
│七  │臺灣板橋地方法院檢察│同上偵查卷第│「甲○○」署│
│    │署94.06.26訊問筆錄。│28頁        │名1枚。     │
└──┴──────────┴──────┴──────┘
 附表三
┌──┬──────────┬──────┬──────┐
│編號│文件名稱            │卷頁        │ 偽造之署押 │
│    │                    │            │ 及數量     │
├──┼──────────┼──────┼──────┤
│一  │桃園縣政府警察局龜山│臺灣桃園林地│「甲○○」署│
│    │分局坪頂派出所95.06.│方法院檢察署│名2枚。     │
│    │01警詢筆錄          │移送併辦之95│「遭瓊方」指│
│    │                    │年度偵字第13│印5枚       │
│    │                    │126號偵查卷 │            │
│    │                    │第21、22頁  │            │
├──┼──────────┼──────┼──────┤
│二  │桃園縣政府警察局龜山│同上卷第23至│「甲○○」署│
│    │分局坪頂派出所95.06.│25頁        │名2枚。     │
│    │02警詢筆錄          │            │「甲○○」指│
│    │                    │            │印8枚。     │
└──┴──────────┴──────┴──────┘
以上正本證明與原本無異
如不服本判決應於送達後10日內向本院提出上訴狀
                                書記官  林進煌
中    華    民    國    95    年    12    月    18    日
附錄本案論罪科刑法條全文：
刑法第210條：
偽造、變造私文書，足以生損害於公眾或他人者，處5年以下有
期徒刑。


司法院資訊處製作；財團法人民間司法改革基金會備份。
